【裁判字號】    90,上訴,1072
【裁判日期】    900523
【裁判案由】    違反廢棄物清理法
【裁判全文】
臺灣高等法院高雄分院刑事判決                    九十年度上訴字第一○七二號
    上  訴  人  臺灣澎湖地方法院檢察署檢察官
    被      告  甲○○
右上訴人因被告違反廢棄物清理法案件，不服臺灣澎湖地方法院九十年度訴字第一三
號中華民國九十年五月二十三日第一審判決（原檢察官聲請簡易判決處刑八十九年度
偵字第四一○號、四三○號，原審法院簡易庭認不宜以簡易判決處刑，改依通常程序
審理），提起上訴，本院判決如左：
    主      文
原判決撤銷。
甲○○未依廢棄物清理法第二十條規定領有廢棄物清除、處理許可證或核備文件，從
事廢棄物清除，處有期徒刑壹年貳月，緩刑參年。
    事  實
一、甲○○從事建築工程事業，於民國八十九年六月間，在澎湖縣西嶼鄉外垵村承包
    房屋修建工程，未依廢棄物清理法第二十條規定向地方主管機關申請核發許可證
    ，未領有廢棄物清除、處理許可證或核備文件，即於八十九年六月底某日，將承
    包上開工程所產生之混凝土、破碎磁磚、水泥包裝袋等事業廢棄物約二立方公尺
    ，擅自載運至澎湖縣西嶼鄉○○段一一四一地號國有土地上，任意傾倒，污染該
    處環境。嗣經臺灣澎湖地方法院檢察署檢察官於八十九年六月三十日率同警員勘
    驗現場查獲。
二、案經澎湖縣警察局白沙分局報請及臺灣澎湖地方法院檢察署檢察官自動檢舉偵查
    起訴。
    理  由
一、右揭事實，業據被告甲○○坦承不諱，並經檢察官督同澎湖縣澎湖地政事務所勘
    驗測量屬實，有勘驗筆錄、現場照片及澎湖縣澎湖地政事務所土地複丈成果圖附
    卷可稽，事證明確，被告犯行洵堪認定。
二、按廢棄物清理法第二十二條第二項第四款前段規定處罰擅自貯存、清除、處理廢
    棄物之行為，所指依同法第二十條規定領有許可證或核備文件，為阻卻違法之事
    由，非謂該款僅處罰公民營業者，否則一般人擅自清除廢棄物，無法處罰，當違
    本法為改善環境衛生、維護國民健康之旨（最高法院八十九年度台上字第四八一
    四號判決可資參照）。又按廢棄物清理法第二十條明定經營廢棄物之貯存、清除
    或處理業務之要件，一須公民營機構始得為之，二須向地方主管機關申請核發許
    可證。苟任何自然人或法人未以公民營機構之經營型態向地方主管機關申請核發
    許可證，即擅自從事廢棄物之貯存、清除或處理等行為，自應依同法第二十二條
    第二項第四款規定處罰。查被告在澎湖縣雖無商業登記資料，有澎湖縣政府九十
    年八月七日九十澎府觀商字第四０八九一號函在卷可參，惟依上開說明，被告仍
    應適用廢棄物清理法規定。至行政院環境保護署九十年四月四日九十環署廢字第
    ００一九二七六號函稱：依據廢棄物清理法臺灣省施行細則第十九條規定：「本
    法所稱之事業機構，係指農工礦廠場、公司行號、醫療院所及中央主管機關指定
    之事業。」私人非屬事業機構，有該函附卷可參（原審卷第二十六頁），但廢棄
    物清理法第二十二條第二項第四款規定，處罰之對象不限定為公民營業者，因此
    ，是否為事業機構並非處罰之要件，上該函文內容尚難採為有利於被告之證據。
三、查被告載運廢棄物之行為，依事業廢棄物貯存清除處理方法及設施標準第二條第
    二款規定，係屬「清除」廢棄物之行為，是核被告所為，係違反廢棄物清理法第
    二十條規定，而犯同法第二十二條第二項第四款前段之未依規定領有廢棄物清除
    、處理許可證或核備文件，從事廢棄物清除罪。公訴人認被告係犯同法第二十二
    條第二項第二款規定之罪，尚有未洽，惟起訴法條相同，無變更起訴法條之必要
    。被告犯罪事證既明，原審法院未予詳查，遽為無罪諭知，自有未合，檢察官上
    訴意旨認原判決不當，為有理由，自應由本院撤銷改判。爰審酌被告為圖私利，
    未經許可擅自載運廢棄物，影響環境衛生，惟念被告犯後坦承犯行，已將廢棄物
    清離現場，態度尚佳等一切情狀，量處如主文第二項所示之刑。又被告前未曾受
    有期徒刑以上刑之宣告，有臺灣高等法院被告全國前案記錄表附卷可稽，因一時
    失省而觸刑章，經此偵審科刑之教訓，已足促其警惕，諒無再犯之虞，本院認其
    所宣告之刑以暫不執行為適當，併予諭知緩刑三年，用啟自新。
據上論斷，應依刑事訴訟法第三百六十九條第一項前段、第三百六十四條、第二百九
十九條第一項前段，廢棄物清理法第二十二條第二項第四款，刑法第十一條前段、第
七十四條第一款，判決如主文。
本案經檢察官陳國全到庭執行職務。
中    華    民    國      九十      年       九       月       四       日
                              臺灣高等法院高雄分院刑事第六庭
                                  審判長法官
                                        法官
        法官
如不服本判決應於收受送達後十日內向本院提出上訴書狀，其未敘述上訴之理由者並
得於提起上訴後十日內向本院補提理由書（應附繕本）。
附錄本判決論罪之法條：
廢棄物清理法第二十二條第二項第四款：
有左列情形之一者，處一年以上五年以下有期徒刑，得併科一百萬元以下罰金：
四、未依第二十條規定領有廢棄物清除、處理許可證或核備文件，從事廢棄物貯存、
    清除、處理，或未依廢棄物清除、處理許可證或核備文件內容貯存、清除、處理
    廢棄物者。


司法院資訊處製作；財團法人民間司法改革基金會備份。
